---
title: "Sql_hw"
author: "Zorina Natasha"
date: "May 3, 2017"
output: html_document
---

## Библиотеки, которые нам понадобятся
```{r libs, warning=F, message=F}
library(RSQLite)
library(DBI)
```

## Workflow работы с бд

* Создай соединение
* Создадим наши таблицы
* Disconnect

```{r setup, warning=FALSE, message=F}

# создание базы данных

mydb <- dbConnect(RSQLite::SQLite(), "data.sqlite") # создаем связь 
dbListTables(mydb)# таблица
```

### 1. Перечислить пользователей в алфавитном порядке username (все колонки в любом порядке)
```{r 1}

users <- dbGetQuery(mydb, "SELECT * FROM  Users ORDER BY username;")
users
```

### 2. 5 пользователей, которые зарегистрировались последними (все колонки в любом порядке)
```{r 2}

last_users <- dbGetQuery(mydb, "SELECT * FROM  Users ORDER BY registered DESC LIMIT 5;")
last_users
```

### 3. Топ 5 пользователей по числу прослушиваний (все колонки в любом порядке)
```{r 3}

top_users <- dbGetQuery(mydb, "SELECT * FROM Listened 
                        GROUP BY user_id 
                        ORDER BY count(song_id) 
                        DESC LIMIT 5")

top_users
```

### 4. Информацию об исполнителях и количестве их альбомов (имя исполнителя|число)
```{r 4}

alb <- dbGetQuery(mydb, "SELECT Artists.name as Artists, 
                  count(Albums.id) as Albums 
                  FROM Artists
                  JOIN Albums on Albums.artist_id = Artists.id
                  GROUP BY artist_id")

alb
```

### 5. Информацию об исполнителях и количестве их песен (имя исполнителя|число)
```{r 5}

songs <- dbGetQuery(mydb, "SELECT Artists.name as Artists, 
                    count(Songs.id) as Songs_count
                    FROM Songs 
                    JOIN Albums ON Albums.id = Songs.album_id  
                    JOIN Artists ON Artists.id = Albums.artist_id
                    GROUP BY artist_id")



songs

```

### 6. Самый длинный альбом по числу песен. (имя исполнителя|название альбома|число)
```{r 6}

long_songs_album <- dbGetQuery(mydb, "SELECT Artists.name as Artist,
                               Albums.name as Album,
                               count(Songs.id) Songs_count
                               FROM Albums 
                               JOIN Artists ON Artists.id = Albums.artist_id 
                               JOIN Songs ON Albums.id = Songs.album_id 
                               GROUP BY album_id 
                               ORDER BY Songs_count
                               DESC LIMIT 1")

long_songs_album

```

### 7. Самый длинный альбом по суммарной продолжительности. (имя исполнителя|название альбома|число)
```{r 7}

long_alb <- dbGetQuery(mydb, "SELECT Artists.name as Artist, 
                      Albums.name as Album, 
                      total(Songs.duration) as Duration 
                      FROM Albums
                      JOIN Artists ON Artists.id = Albums.artist_id 
                      JOIN Songs ON Albums.id = Songs.album_id 
                      GROUP BY album_id 
                      ORDER BY Duration 
                      DESC LIMIT 1")

long_alb
```

### 8. Альбом самой большой средней продолжительностью трека. (имя исполнителя|название альбома|число)
```{r 8}

mean_tr <- dbGetQuery(mydb, "SELECT Artists.name as Artist,
                      Albums.name as Album, 
                      total(Songs.duration)/count(Songs.duration) as Duration_mean 
                      FROM Songs
                      JOIN Artists ON Artists.id = Albums.artist_id
                      JOIN Albums ON Albums.id = Songs.album_id
                      GROUP BY album_id 
                      ORDER BY Duration_mean 
                      DESC LIMIT 1")

mean_tr
```

### 9. Топ 5 самых прослушиваемых треков. (имя исполнителя|название альбома|название песни|число)
```{r 9}

top_5 <- dbGetQuery(mydb, "SELECT Artists.name as Artists, 
                   Albums.name as Albums, 
                   Songs.name as Song, 
                   count(Listened.song_id) as Listened_count
                   FROM Albums 
                   JOIN Artists ON Artists.id = Albums.artist_id 
                   JOIN Songs On Albums.id = Songs.album_id 
                   JOIN Listened ON Songs.id = Listened.song_id 
                   GROUP BY song_id 
                   ORDER BY Listened_count
                   DESC LIMIT 5")
                

top_5

```

### 10. Найдите год, что песни, выпущенные в этом году, слушают больше всего (год|количество прослушиваний)
```{r 10}

year_song <- dbGetQuery(mydb, "SELECT Albums.release_year as Year,
                        count(Listened.song_id) as Top_count
                        FROM Songs
                        JOIN Albums ON Albums.id = Songs.album_id
                        JOIN Listened ON Songs.id = Listened.song_id
                        GROUP BY Albums.release_year
                        ORDER BY Top_count
                        DESC LIMIT 1")
                                

year_song

```

### 11. Для пользователя с id=47 найдите топ 20 последних прослушанных треков. (имя исполнителя|название альбома|название песни|когда)
```{r 11}

top_20 <- dbGetQuery(mydb, "SELECT Artists.name as Artist,
                    Albums.name as Album,
                    Songs.name as Song,
                    Listened.start_time as Time
                    FROM Albums 
                    JOIN Artists ON Artists.id = Albums.artist_id 
                    JOIN Songs On Albums.id = Songs.album_id 
                    JOIN Listened ON Songs.id = Listened.song_id 
                    JOIN Users ON Users.id = Listened.user_id
                    WHERE  Users.id = 47
                    ORDER BY Time 
                    DESC LIMIT 20")
                    

top_20
```

### 12. (Больше join Богу join) Для каждого пользователя и каждой песни, которую пользователь прослушал, найдите количество прослушиваний. (имя пользователя|имя исполнителя|название альбома|название песни|число) . Подсказка – можно использовать пару колонок в group by.
```{r 12}

us_song <- dbGetQuery(mydb, "SELECT Users.username as Users,
                      Artists.name as Artists,
                      Albums.name as Album,
                      Songs.name as Songs,
                      count(Listened.song_id) as Play_count
                      FROM Songs
                      JOIN Artists ON Artists.id = Albums.artist_id
                      JOIN Albums ON Albums.id = Songs.album_id
                      JOIN Listened ON Songs.id = Listened.song_id
                      JOIN Users ON Users.id = Listened.user_id
                      GROUP BY Users, Songs")

head(us_song)


dbDisconnect(mydb)

```
